【裁判字號】    89,上易,1789
【裁判日期】    891116
【裁判案由】    恐嚇
【裁判全文】
臺灣高等法院臺南分院刑事判決            八十九年度上易字第一七八九號 Ｃ
      上  訴  人  臺灣臺南地方法院檢察署檢察官
      被      告  丙  ○  ○
右上訴人因被告恐嚇案件，不服臺灣臺南地方法院八十九年度易字第一０九八號中華
民國八十九年八月二十九日第一審判決（起訴案號：臺灣臺南地方法院檢察署八十八
年度偵字第一００九八號），提起上訴，本院判決如左：
      主      文
上訴駁回。
      理      由
一、公訴意旨略以：被告丙○○與告訴人甲○○為男女朋友關係，二人於民國八十八
    年八月十一日二十三時許，在台南縣永康市○○街一０二巷一一九號十一樓之一
    甲○○住處，因細故發生爭執，被告竟對在場之告訴人甲○○、其姊江依雯、其
    父乙○○恐嚇稱：要叫兄弟帶刀上樓，讓你全家死光光等語，使告訴人甲○○、
    江依雯、乙○○心生恐懼，致生危害於其安全，因認被告涉有刑法第三百零五條
    之恐嚇安全罪嫌等語。
二、按犯罪事實應依證據認定之，無證據不得推定其犯罪事實。又不能證明被告犯罪
    或其行為不罰者，應諭知無罪之判決，此刑事訴訟法第一百五十四條、第三百零
    一條第一項分別定有明文。又告訴人之告訴，係以使被告受刑事訴追為目的，是
    其陳述是否與事實相符，仍應調查其他事實以資審認，始得為被告不利之認定。
    又認定不利於被告之事實，須依積極證據，茍積極證據不足為不利於被告事實之
    認定時，即應為有利於被告之認定，更不必有何有利之證據，最高法院五十二年
    台上第一三○○號、三十年上字第八一六號著有判例。
三、訊據被告丙○○自警訊及歷次偵、審中均堅決否認有上開恐嚇犯行，辯稱：伊於
    八十八年八月十一日晚上到甲○○住處，係談論伊等二人所生子女入籍之事，因
    雙方意見不一致，始發生爭吵，伊因事情未解決，故她雖報警，伊仍不願離開，
    並坐在屋內等警員過來，當時甲○○及其父、姊、姊夫均在，伊只一人並沒有恐
    嚇他們等語。本件告訴人甲○○及其父乙○○、姊江依雯雖均指稱被告有上開恐
    嚇犯行，惟查：
    （一）甲○○於警訊時係指陳：「丙○○起先與我在走廊洽談小孩子問題，最後
          雙方無交集，於是我轉身進門，並要關門，但是他把門之把手拉住，並起
          身進入我家，然後告訴我『你是否要我讓妳全家死光光』，並打電話至樓
          下告訴他朋友，『把刀子拿上樓』，於是我很害怕，就到房間打電話至派
          出所。」等語，惟乙○○、江依雯於警訊時卻指稱：因被告於樓下敲門並
          出言恐嚇稱若不開門，要殺死伊全家，而甲○○在他敲門十五分鐘以後，
          便給他開門，沒想到被告賴著不走，並說若孩子不給他，他就要殺死我們
          全家，所以遂由江依雯打電話報警處理等語，不論就恐嚇情節及報警過程
          等，與甲○○前揭指訴情節並不相符。嗣於檢察官偵訊時，江依雯則稱：
          「當日丙○○來我家，我妹不讓他進門，陳男就撞門並揚言要殺死我們全
          家人」。乙○○卻稱：「當日丙○○要進我家，我女兒不從，陳男就以手
          機打給同夥，叫他們拿刀子上來。」。至甲○○則稱：「丙○○來我家談
          孩子的事，雙方意見不合，丙○○就以手機連絡友人把傢伙拿上來」。依
          江依雯之指訴情節，被告恐嚇地點應在其等住處之樓下門外，然依乙○○
          之陳述，又似在住家裡面因開門之事而恐嚇，但依據甲○○之說法，又應
          係於雙方在屋內就孩子談判問題破裂之際始行恐嚇。則渠等之指訴情節即
          非一致，雖經原審及本院屢次傳訊，甲○○、江依雯乙○○等均未到庭說
          明。殊難單憑告訴人等彼此不一致之指訴，而令被告負擔刑責。
    （二）次查，證人即依告訴人通報趕赴現場處理之警員胡軒彰於原審審理時證稱
          ：「我當時是接到民眾報案，派出所轉報，我趕到那裡時被告已在屋內，
          他們因為小孩問題在爭吵，當時他們彼此都很大聲在對罵，我並沒有聽到
          被告有說要叫兄弟帶刀上樓，讓你們全家死光光等恐嚇話語，我是到現場
          時聽江依雯及乙○○轉述說被告有說這樣的恐嚇話，當時我覺他們彼此在
          對罵，告訴人也並沒有說他們很害怕或有畏懼的表情。當時我有問被告是
          如何進去，江依雯告訴我說是被告先在外面敲門敲了很久，甲○○下樓要
          他不要吵到鄰居，結果被告就跟隨甲○○進門，並且坐在沙發上不走。後
          來我就問他們是否要提出告訴，若要就拿證件到派出所，我就帶被告到派
          出所。下樓之際我有問被告是否有前科，被告說他有麻藥前科，然後我就
          跟他說回到派出所要驗尿，是否願意，他聽到之後突然反應激烈就不要跟
          我回派出所去，並且不願意進巡邏車，所以我們才押他進車，然而他原先
          是願意配合我們跟我們回派出所。」「被告當時是怕驗尿才會有那舉動，
          後來請他父親來時他情緒緩和許多，並配合我們驗尿，至於我們趕到現場
          之際，我覺得告訴人姿態也很高，並沒有被脅迫之情事，他們為孩子的事
          情吵得很兇。」等語（詳原審卷第七十一頁、第七十二頁），由是觀之，
          告訴人通知警員到場處理，主要係希望被告離開其等住處，且被告對到場
          之警員，最初無逃避或躲藏之意圖，且願意跟隨警員回派出所說明案情，
          設若被告果有恐嚇犯行，焉有未阻止告訴人江依雯報警？且其見告訴人江
          依雯報警，何以未迅速離去，反而留置現場迄至警方到來，且無意迴避？
          。是被告所辯並無恐嚇一節，應堪採信。
    （三）綜上所述，告訴人等之前揭指訴情節既不相符，自難僅憑此等證據資料，
          遽為被告不利之認定。此外復查無其他積極證據足以證明被告前開犯行，
          揆諸首開說明，既不能證明被告犯罪，依法自應為無罪之諭知。
四、原審調查結果，認不能證明被告犯罪，又查無其他任何積極之證據，足認被告有
    上述犯行，而諭知無罪之判決，核無不合，檢察官上訴意旨，仍執前詞，指摘原
    判決不當，為無理由，應予駁回。
據上論結，應依刑事訴訟法第三百六十八條，判決如主文。
本案經檢察官劉欽銘到庭執行職務。
中    華    民    國      八十九      年      十一      月      十六    日
                                  臺灣高等法院臺南分院刑事第六庭
                                      審判長法官  林    金    村
                                            法官  徐    宏    志
                                            法官  戴    勝    利
右正本證明與原本無異。
不得上訴。
                                      法院書記官  吳    銘    添
中    華    民    國      八十九      年      十一      月     十七     日


司法院資訊處製作；財團法人民間司法改革基金會備份。
